臺灣臺南地方法院刑事判決　　　　　　 95年度交訴字第202號
公　訴　人　臺灣臺南地方法院檢察署檢察官
被　　　告　丙○○
上列被告因公共危險等案件，經檢察官提起公訴（95年度調偵字
第307號），本院判決如下：
    主  文
丙○○被訴過失致死罪部分無罪；被訴肇事逃逸罪部分公訴不受
理。
    理  由
甲、過失致死部分：
一、公訴意旨略以：被告丙○○於民國94年6月17日上午10時10
    分許，騎乘車號VTG-428號輕機車後載甲○○，沿臺南縣新
    營市○○路由東向西方向行駛，行經新營市○○路136號前
    ，本應注意機車行進中，駕駛人應注意車前狀況，隨時採取
    必要安全措施，而依當時情形又無不能注意之情事，竟疏未
    注意及此，而貿然前行，適有丁○○騎乘車號VRV─300號輕
    機車，自中山路136號前起駛欲左後轉彎，亦疏未注意往來
    車輛並禮讓行駛中之車輛先行，貿然自中山路136號前起駛
    ，致丙○○後載之甲○○右腳與丁○○所騎乘之上開機車發
    生擦撞，致丁○○人、車倒地而受有：「顱內出血」等傷害
    ，經送醫後，於95年6月26日下午6時5分許不治死亡，因認
    被告丙○○涉有刑法第276條第1項之過失致人於死罪等語。
二、按犯罪事實應依證據認定之，無證據不得認定犯罪事實；又
    不能證明被告犯罪者，即應諭知無罪之判決，刑事訴訟法第
    154條第2項、第301條第1項分別定有明文。且同法第161條
    第1項規定：「檢察官就被告犯罪事實，應負舉證責任，並
    指出證明之方法」，因此檢察官對於起訴之犯罪事實，應負
    提出證據及說服之實質舉證責任。倘其所提出之證據不足為
    被告有罪之積極證明，或其闡明之證明方法，無從說服法官
    以形成被告有罪之心證，基於無罪推定之原則，即應為被告
    無罪判決之諭知，此有最高法院91年度臺上字第5597號、92
    年度臺上字第128號、第711號判決意旨可資參照。足見檢察
    官對於起訴之犯罪事實，應負實質舉證責任，其所提證據之
    證明力必須達於使法院確信起訴之犯罪事實為真實程度，倘
    其證明力尚未達到此一程度，而有合理懷疑存在者，既無從
    說服法官以形成被告有罪之心證，即係未盡其舉證責任，基
    於無罪推定及被告無自證無罪之原則，即應為被告無罪判決
    之諭知（最高法院年76年臺上字第4986號判例意旨參照）。
三、本院審酌：
  (一)經查：本件被告肇事時沿臺南縣新營市○○路一般快車道行
    駛，並未違反任何交通安全規則，對於被害人自該路路旁
    (即路肩)起駛而言，擁有優先通行之權。其次被害人自路旁
    起駛後並非向前方 (即自東向西方行駛)，而係逕向南方行
    駛，與該路段之行車方向不同，令一般正常於道路上行駛之
    駕駛人難以預測其行向而加以預防。再中山路沿線路旁平時
    多停有許多車輛，阻擋自路旁駛出車輛之視線，此有肇事現
    場照片多張可證。再2車發生撞擊後被害人機車倒地刮地痕
    起點位於一般快車道白色邊線上。而路肩之路寬不過4.2公
    尺，扣除路旁停放之車輛路寬不足2.5公尺，足認被害人機
    車車頭尚未駛出路肩即撞擊被告車輛。再查2車之撞擊點在
    被害人機車車頭處及被告機車右後方車輪排氣管處等情，足
    認被害人之機車突然自被告機車右方之許多停放之車輛中起
    駛衝出時，被告機車車頭早已超越被害人機車，根本沒有任
    何足以反應之時間，亦無可以注意車前狀況之可能，因此尚
    難科以被告疏未注意車前狀況之過失。
  (二)此外公訴意旨提出證明被告犯有本件過失致死罪之證據方法
    僅以：
    被告丙○○、證人甲○○供承有於上開時、地，與被害人
      丁○○所騎乘之機車發生擦撞之事實。
    道路交通事故調查報告表(一)(二)上記載本件肇事時、地之天
      候、路況皆良好之情形。
    道路交通事故現場圖、照片數張。
    被害人丁○○受傷死亡之勘驗筆錄、相驗屍體證明書、驗
      斷書。
    臺南區車輛行車事故鑑定委員會鑑定及臺灣省車輛行車事
      故覆議鑑定委員會覆議結果。
    等件為證。然查：
    被告丙○○、證人甲○○雖曾供承與被害人丁○○所騎乘
      之機車發生擦撞之事實，然其二人均未供承被告騎乘機車
      有何疏未注意之過失事實或依渠等供述，可認為被告駕車
      有何過失之情形，因此尚難以其二人之供述遽認被告駕車
      肇事有過失。
    道路交通事故調查報告表(一)(二)上之記載、道路交通事故現
      場圖、現場照片等，均係事故發生後依照現場狀況所製作
      ，依照上揭記載，本院亦查無被告駕駛有何過失之情形。
      至本件肇事時、地之天候、路況是否良好則與被告駕車是
      否有疏未注意車前狀況之過失無關。
    至勘驗筆錄、相驗屍體證明書、驗斷書等件，僅足以證明
      ，被害人丁○○係因本件車禍受傷死亡之事實，亦不足以
      推論被告駕車有何過失之行為。
    另本件車禍經送臺灣省臺南區車輛行車事故鑑定委員會鑑
      定及臺灣省車輛行車事故覆議委員會覆議結果 (案號分別
      為94年10月20日南鑑字第0945903820號鑑定意見書、95年
      1 月24日府覆議字第0940100942號意見書)雖均認為：「
      丁○○無照駕駛輕型機器腳踏車，起駛未讓行進中車輛先
      行，為肇事主因。丙○○駕駛輕型機器腳踏車，未注意車
      前狀況，為肇事次因。」等語 (分見相驗卷第108頁、94
      年度偵字第13786號卷第10頁)，然被告既無過失，已如前
      述，鑑定與覆議結果尚非足據為不利於被告之認定依據。
四、綜上所述，公訴人所提之證據未達於使本院確信起訴之犯罪
    事實為真實程度，無從說服本院以形成被告就被訴過失致死
    部分有罪之心證。此外，又查無其他積極證據足以證明被告
    涉犯此罪，自應為無罪之諭知。
乙、肇事逃逸罪部分：
一、公訴意旨另以：被告丙○○於94年6月17日上午10時10分許
    ，騎乘車號VTG-4 28號輕型機車，後載甲○○，沿臺南縣新
    營市○○路一般快車道由東向西方向行駛，於行經新營市○○路136號前時，其機車後輪右側排氣管與甲○○之右腳處
    ，與自中山路136號前起駛欲左後轉彎，疏未注意往來車輛
    並禮讓行駛中之車輛先行，由丁○○騎乘車號VRV-300號輕
    型機車之車頭與前輪左方蓋板處發生擦撞，致丁○○人、車
    倒地而受有：「右側蜘蛛膜下腔出血、顱內出血、顱骨骨折
    」等傷害。詎丙○○於肇事後，竟未下車為必要之救護，即
    騎乘上開機車逕行離去。丁○○經送醫後，於95年6月26 日
    下午6時5分許不治死亡，因認被告涉有刑法第185條之4之肇
    事逃逸罪嫌。
二、按已經提起公訴或自訴之案件，在同一法院重行起訴者，應
    諭知不受理之判決，刑事訴訟法第303條第2款定有明文。經
    查：本件被告被訴肇事逃逸罪部分，前經臺灣臺南地方法院
    檢察署檢察官，以95年度偵字第5442號案提起公訴，並於95
    年4月10日繫屬本院 (本院承辦案號為95年度交訴字第63號)
    ，此有臺灣高等法院被告前案紀錄表1紙、及臺灣臺南地方
    法院檢察署檢察官95年度偵字第5442號起訴書1紙附卷可憑
    。而本案起訴繫屬之時間在95年8月17日，較前揭起訴繫屬
    在後，此有本院收文章戳上所記載之日期可稽。此部分事實
    ，既曾經檢察官提起公訴，本院就此部分，自應為公訴不受
    理之諭知。
據上論斷，應依刑事訴訟法第301條第1項、第303條第2款，判決
如主文。
本案經檢察官 乙○○ 到庭執行職務
中　　華　　民　　國　　96　　年　　1 　　月　　9　　日
　　　　 　　　  交通法庭審判長法　官　  林英志
                               法　官　  鍾邦久
                               法　官　  蔡直青
以上正本證明與原本無異。
如不服本判決，應於收受送達後10日內向本院提出上訴書狀（應
附繕本）。
                               書記官    劉鴻瑛
中　　華　　民　　國　　96　　年　　1 　　月　　11　　日
